【裁判字號】    95,交訴,66
【裁判日期】    950828
【裁判案由】    公共危險等
【裁判全文】
臺灣板橋地方法院刑事判決              95年度交訴字第66號
公  訴  人  臺灣板橋地方法院檢察署檢察官
被      告  甲○○
上列被告因公共危險等案件，經檢察官提起公訴（95年度偵字第
6867、9932號），被告於準備程序進行中就被訴事實為有罪之陳
述，經告知簡式審判程序之旨，並聽取當事人之意見後，本院裁
定由受命法官獨任進行簡式審判程序，判決如下：
        主  文
甲○○因過失致人於死，處有期徒刑陸月；又駕駛動力交通工具
肇事，致人死而逃逸，處有期徒刑徒刑捌月。應執行有期徒刑壹
年，緩刑貳年。
        事實及理由
一、本件犯罪事實及證據，除證據另補充被告甲○○於本院審理
    時之自白外，均引用檢察官起訴書之記載（詳如附件）。
二、按民國94年2 月2 日修正公布，95年7 月1 日施行之刑法第
    2 條第1 項：「行為後法律有變更者，適用行為時之法律。
    但行為後之法律有利於行為人者，適用最有利於行為人之法
    律。」之規定，係規範行為後法律變更所生新舊法律比較適
    用之準據法，於新法施行後，應適用新法第2 條第1 項之規
    定，為「從舊從輕」之比較；至緩刑之宣告，其犯罪在新法
    施行前者，新法施行後，應適用新法第74條之規定（最高法
    院95年第8 次刑事庭會議決議意旨參照）。被告行為後，刑
    法第33條第5 款、第51條規定，業於94 年2月2 日修正公布
    ，刑法施行法亦於95年6 月14日修正增訂第1 條之1 ，並均
    自95年7 月1 日起施行。關於罰金刑，刑法分則編各罪所定
    罰金刑之貨幣單位原為銀元，修正前刑法第33條第5 款規定
    ：「罰金：1 元（銀元）以上。」，而依罰金罰鍰提高標準
    條例規定，就72年6 月26日前修正之刑法部分條文罰金數額
    提高2 至10倍，其後修正者則不提高倍數，並依現行法規所
    定貨幣單位折算新臺幣條例規定，以銀元1 元折算新臺幣3
    元。修正後刑法第33 條 第5 款規定：「罰金：新臺幣1000
    元以上，以百元計算之。」；刑法第33條第5 款所定罰金貨
    幣單位經修正為新臺幣後，刑法分則各罪所定罰金刑之貨幣
    單位亦應配合修正為新臺幣，為使刑法分則編各罪所定罰金
    之最高數額與刑法修正前趨於一致，乃增訂刑法施行法第1
    條之1 ：「中華民國94年1 月7 日刑法修正施行後，刑法分
    則編所定罰金之貨幣單位為新臺幣。94年1 月7 日刑法修正
    時，刑法分則編未修正之條文定有罰金者，自94年1 月7 日
    刑法修正施行後，就其所定數額提高為30倍。但72年6 月26
    日至94年1 月7 日新增或修正之條文，就其所定數額提高為
    3 倍。」。從而，刑法分則編各罪所定罰金刑之最高數額，
    於上開規定修正後並無不同，惟修正後刑法第33條第5款 所
    定罰金刑最低數額，較之修正前提高，自以修正前刑法第33
    條第5 款規定有利於被告。又修正前刑法第51條規定：「數
    罪併罰，分別宣告其罪之刑，依左列各款定其應執行者：(一)
    宣告多數死刑者，執行其一。(二)宣告之最重刑為死刑者，不
    執行他刑。但從刑不在此限。(三)宣告多數無期徒刑者，執行
    其一。(四)宣告之最重刑為無期徒刑者，不執行他刑。但罰金
    及從刑不在此限。(五)宣告多數有期徒刑者，於各刑中之最長
    期以上，各刑合併之刑期以下，定其刑期。但不得逾20年。
    (六)宣告多數拘役者，比照前款定其刑期。但不得逾4 個月。
    (七)宣告多數罰金者，於各刑中之最多額以上，各刑合併之金
    額以下，定其金額。(八)宣告多數褫奪公權者，僅就其中最長
    期間執行之。(九)宣告多數沒收者，併執行之。(十)依第五款至
    第九款所定之刑，併執行之。」，修正後刑法第51條規定：
    「數罪併罰，分別宣告其罪之刑，依下列各款定其應執行者
    ：(一)宣告多數死刑者，執行其一。(二)宣告之最重刑為死刑者
    ，不執行他刑。但罰金及從刑不在此限。(三)宣告多數無期徒
    刑者，執行其一。(四)宣告之最重刑為無期徒刑者，不執行他
    刑。但罰金及從刑不在此限。(五)宣告多數有期徒刑者，於各
    刑中之最長期以上，各刑合併之刑期以下，定其刑期。但不
    得逾30年。(六)宣告多數拘役者，比照前款定其刑期。但不得
    逾120 日。(七)宣告多數罰金者，於各刑中之最多額以上，各
    刑合併之金額以下，定其金額。(八)宣告多數褫奪公權者，僅
    就其中最長期間執行之。(九)宣告多數沒收者，併執行之。(十)
    依第五款至第九款所定之刑，併執行之。但應執行者為3 年
    以上有期徒刑與拘役時，不執行拘役。」；比較修正前後數
    罪併罰定應執行刑標準，修正前刑法第51條之規定對被告並
    無不利。經綜合比較新舊法結果，以修正前刑法規定較有利
    於被告，應依刑法第2 條第1 項前段規定，一體適用修正前
    之刑法規定。
三、核被告所為，係犯刑法第276 條第1 項之過失致死罪及同法
    第185 條之4 駕駛動力交通工具肇事致人死亡而逃逸罪。被
    告所犯上開二罪，犯意各別，罪名互殊，應予分論併罰。爰
    審酌被告之素行、智識程度、過失程度、致被害人枉送寶貴
    性命，復未即予救護逕行逃逸，對被害人生命所肇危害，惟
    被害人亦有酒後駕車之併有過失，暨被告犯罪後坦承犯行，
    態度良好，並與被害人家屬達成和解，賠償損害等一切情狀
    ，量處如主文所示之刑，並定其應執行之刑。末查，被告前
    未曾因故意犯罪受有期徒刑以上刑之宣告，有臺灣高等法院
    被告前案紀錄表可佐，因一時失慮，偶罹刑典，事後已坦承
    犯行，經此刑之宣告後，應知所警惕而無再犯之虞，本院因
    認所宣告之刑以暫不執行為適當，併予宣告緩刑2 年，以啟
    自新。
四、依刑事訴訟法第299 條第1 項前段、第273 條之1 第1 項、
    第310 條之2 、第454 條第1 項、第2 項，刑法第2 條第1
    項前段、第185 條之4 、第276 條第1 項、修正前刑法第51
    條第5 款、刑法第74條第1 項第1 款，罰金罰鍰提高標準條
    例第1 條前段，判決如主文。
五、如不服本判決，得自收受送達之翌日起十日內向本院提出上
    訴狀（須附繕本）。
本案經檢察官涂永欽到庭執行職務
中    華    民    國    95    年    8     月    28    日
                  刑事第十七庭    法  官  李幼妃
上正本證明與原本無異。
                                  書記官  強梅芳
中    華    民    國    95    年    8     月    31    日
附錄本案論罪科刑法條全文
中華民國刑法第185條之4
（肇事遺棄罪）
駕駛動力交通工具肇事，致人死傷而逃逸者，處 6 月以上 5 年
以下有期徒刑。
中華民國刑法第276條
（過失致死罪）
因過失致人於死者，處 2 年以下有期徒刑、拘役或 2 千元以下
罰金。
從事業務之人，因業務上之過失犯前項之罪者，處 5 年以下有期
徒刑或拘役，得併科3 千元以下罰金。


司法院資訊處製作；財團法人民間司法改革基金會備份。
